【裁判字號】    98,訴,532
【裁判日期】    980413
【裁判案由】    違反毒品危害防制條例
【裁判全文】
臺灣彰化地方法院刑事判決               98年度訴字第532號
公  訴  人  臺灣彰化地方法院檢察署檢察官
被      告  甲○○
上列被告因違反毒品危害防制條例案件，經檢察官提起公訴（98
年度毒偵字第415 號），本院合議庭裁定改由受命法官獨任以簡
式審判程序審理，判決如下：
    主  文
甲○○施用第一級毒品，累犯，處有期徒刑拾月。
    犯罪事實
一、甲○○前因(一)竊盜案件，經本院於民國94年1 月31日，以94
    年度簡上字第7 號判處有期徒刑10月確定；(二)因施用第一、
    二級毒品案件，經臺灣高等法院臺中分院於94年4 月13日，
    以94年度上訴字第460 號各判處有期徒刑1 年1 月、8 月，
    應執行有期徒刑1 年7 月確定；(三)因竊盜案件，經本院於94
    年4 月20日，以94年度易字第279 號判處有期徒刑3 月確定
    ；(四)因公共危險案件，經本院於94年6 月30日，以94年度斗
    交簡字第86號判處有期徒刑3 月確定；(五)因施用第一級毒品
    案件，經本院於94年6 月20日，以94年度訴字第1074號判決
    判處有期徒刑1 年3 月確定；(六)因竊盜案件，經本院於94年
    7 月22日，以94年度易字第738 號判處有期徒刑10月確定；
    (七)因施用第二級毒品案件，經臺灣雲林地方法院於95年2 月
    6 日，以94年度虎簡字第404 號判處有期徒刑5 月確定；嗣
    上開罪刑，復經臺灣雲林地方法院於96年8 月21日，以96年
    聲減字第756 號裁定減刑，(一)至(四)部分，定其應執行之刑為
    有期徒刑1 年5 月確定，(五)至(七)部分，定其應執行之刑為有
    期徒刑1 年1 月確定，並接續執行，於97年3 月21日縮短刑
    期假釋，迄97年6 月27日縮刑假釋期滿，視為已執行完畢。
    又因施用毒品案件，經本院於87年12月26日，以87年度毒聲
    字第2469號裁定送觀察、勒戒後，嗣於88年1 月8 日因無繼
    續施用毒品之傾向予以釋放，並經臺灣彰化地方法院檢察署
    檢察官於88年1 月7 日，以87年度偵字第11463 號為不起訴
    處分確定。詎其於前揭觀察勒戒執行完畢釋放後5 年內，再
    因施用第一、二級毒品案件，復經本院於89年12月29日，以
    89年度毒聲字第6003號裁定送觀察、勒戒後，又於90年2 月
    20日因無繼續施用毒品之傾向予以釋放，並經臺灣彰化地方
    法院檢察署檢察官於同日，以89年毒偵字第5678號為不起訴
    處分確定。其後，又因施用第一、二級毒品案件，經臺灣高
    等法院臺中分院以94年度上訴字第460 號判刑確定後，仍不
    知悔改，復基於施用第一級毒品海洛因之犯意，於97年12月
    23日上午8 時許，在彰化縣田尾鄉○○路○ 段145 巷5 號住
    處，以海洛因摻水用針筒注射體內之方式，施用第一級毒品
    海洛因1 次。嗣於97年12月25日下午4 時許，為警在彰化縣
    社頭鄉仁雅巷1 號另案執行拘提蕭國亨時，而於未被有偵查
    犯罪職權之機關或公務員發覺本案施用第一級毒品之犯行前
    ，即主動向詢問之員警供承有上開施用毒品犯行，自首而接
    受裁判，復經員警採集其尿液送驗，結果亦確呈嗎啡陽性反
    應，而循線查悉上情。
二、案經彰化縣警察局田中分局報請臺灣彰化地方法院檢察署檢
    察官偵查起訴。
    理  由
一、按除被告所犯為死刑、無期徒刑、最輕本刑為3 年以上有期
    徒刑之罪或高等法院管轄第一審案件者外，於刑事訴訟法第
    273 條第1 項程序進行中，被告先就被訴事實為有罪之陳述
    時，審判長得告知被告簡式審判程序之旨，並聽取當事人、
    代理人、辯護人及輔佐人之意見後，裁定進行簡式審判程序
    ；除簡式審判程序、簡易程序及第376 條第1 款、第2 款所
    列之罪之案件外，第一審應行合議審判，刑事訴訟法第273
    條之1 第1 項、第284 條之1 分別定有明文。本件被告甲○
    ○所犯係死刑、無期徒刑、最輕本刑為3 年以上有期徒刑或
    高等法院管轄第一審案件以外之罪，並於本院行準備程序時
    就被訴事實為有罪之陳述，本院合議庭依前揭規定，經評議
    結果，裁定改由受命法官獨任行簡式審判程序，先予敘明。
二、上開犯罪事實，迭據被告於警詢、偵查中及本院審理時坦承
    不諱，且其於97年12月25日為警查獲時所採取之尿液，經送
    鑑驗結果，確呈嗎啡陽性反應，此有彰化縣警察局田中分局
    委託檢驗尿液代號與真實姓名對照單及詮昕科技股份有限公
    司98年1 月20日濫用藥物尿液檢驗報告（報告編號：000000
    00）各1 紙附卷可稽，足認被告自白與事實相符，本件事證
    明確，被告犯行洵堪認定。
三、按海洛因為毒品危害防制條例第2 條第2 項第1 款所稱之第
    一級毒品，不得施用、持有。次按，毒品危害防制條例於92
    年7 月9 日修正公布，自93年1 月9 日施行，其中第20條、
    第23條將施用毒品之刑事處遇程序，區分為「初犯」及「5
    年內再犯」、「5 年後再犯」。依其立法理由之說明：「初
    犯」，經觀察、勒戒或強制戒治後，應為不起訴處分或不付
    審理之裁定；經觀察、勒戒或強制戒治執行完畢釋放後，「
    5 年內再犯」者，因其再犯率甚高，原實施之觀察、勒戒及
    強制戒治既已無法收其實效，爰依法追訴或裁定交付審理。
    至於經觀察、勒戒或強制戒治執行完畢釋放後，「5 年後再
    犯」者，前所實施之觀察、勒戒或強制戒治已足以遮斷其施
    用毒品之毒癮，為期自新及協助其斷除毒癮，仍適用「初犯
    」規定，先經觀察、勒戒或強制戒治之程序。從而依修正後
    之規定，僅限於「初犯」及「5 年後再犯」二種情形，始應
    先經觀察、勒戒或強制戒治程序。倘被告於5 年內已再犯，
    經依法追訴處罰，縱其第三次（或第三次以上）再度施用毒
    品之時間，在初犯經觀察、勒戒或強制戒治執行完畢釋放5
    年以後，已不合於「5 年後再犯」之規定，且因已於「5 年
    內再犯」，顯見其再犯率甚高，原實施觀察、勒戒或強制戒
    治，已無法收其實效，即應依該條例第10條處罰。至於第三
    次（或第三次以上）施用毒品之時間，是否宜有期間限制？
    以多久為適宜？則分屬刑事政策、專門醫學之範圍，非審判
    機關所能決定，有待循立法途徑解決（最高法院95年5 月9
    日95年度第7 次刑事庭會議及97年9 月9 日97年度第5 次刑
    事庭會議決議參照）。本件被告前因施用毒品案件，經本院
    於87年12月26日，以87年度毒聲字第2469號裁定送觀察、勒
    戒後，嗣於88年1 月8 日因無繼續施用毒品之傾向予以釋放
    ，並經臺灣彰化地方法院檢察署檢察官於88年1 月7 日，以
    87年度偵字第11463 號為不起訴處分確定；復於上開觀察勒
    戒執行完畢釋放後5 年內，因施用第一、二級毒品案件，復
    經本院於89年12月29日，以89年度毒聲字第6003號裁定送觀
    察、勒戒後，又於90年2 月20日因無繼續施用毒品之傾向予
    以釋放，並經臺灣彰化地方法院檢察署檢察官於同日，以89
    年毒偵字第5678號為不起訴處分確定；其後，並再因施用第
    一、二級毒品案件，經臺灣高等法院臺中分院於94年4 月13
    日，94年度上訴字第460 號各判處有期徒刑1 年1 月、8 月
    ，應執行有期徒刑1 年7 月確定等情，有臺灣高等法院被告
    前案紀錄表及臺灣彰化地方法院檢察署刑案資料查註紀錄表
    各1 份在卷足憑；是被告本件施用第一級毒品海洛因之犯行
    ，雖已逾第一次觀察勒戒執行完畢後5 年之期間，然被告既
    曾於觀察勒戒執行完畢5 年內再犯，嗣並經依法追訴處罰，
    初已不合於條文所定「5 年後再犯」之要件，即與毒品危害
    防制條例第20條第3 項所定適用初犯之規定不符，揆諸首揭
    決議意旨，本件被告已於「5 年內再犯」，甚至三犯，顯見
    其再犯率甚高，無論其「5 年內再犯」之時點係於上開修法
    前或後，亦無論其後各次施用毒品之犯行，是否已逾第一次
    觀察勒戒或強制戒治執行完畢後5 年，均毋須再重新施予觀
    察、勒戒或強制戒治之處遇程序，而應依毒品危害防制條第
    23條第2 項規定，逕予訴追處罰。綜上所述，本件犯罪事證
    明確，被告前開犯行洵堪認定，應予依法論科。
四、核被告所為，係犯毒品危害防制條例第10條第1 項施用第一
    級毒品罪。其持有第一級毒品海洛因之低度行為，應為施用
    之高度行為所吸收，不另論罪。又被告前因(一)竊盜案件，經
    本院於94年1 月31日，以94年度簡上字第7 號判處有期徒刑
    10月確定；(二)因施用第一、二級毒品案件，經臺灣高等法院
    臺中分院於94年4 月13日，以94年度上訴字第460 號各判處
    有期徒刑1 年1 月、8 月，應執行有期徒刑1 年7 月確定；
    (三)因竊盜案件，經本院於94年4 月20日，以94年度易字第27
    9 號判處有期徒刑3 月確定；(四)因公共危險案件，經本院於
    94年6 月30日，以94年度斗交簡字第86號判處有期徒刑3 月
    確定；(五)因施用第一級毒品案件，經本院於94年6 月20日，
    以94年度訴字第1074號判決判處有期徒刑1 年3 月確定；(六)
    因竊盜案件，經本院於94年7 月22日，以94年度易字第738
    號判處有期徒刑10月確定；(七)因施用第二級毒品案件，經臺
    灣雲林地方法院於95年2 月6 日，以94年度虎簡字第404 號
    判處有期徒刑5 月確定；嗣上開罪刑，復經臺灣雲林地方法
    院於96年8 月21日，以96年聲減字第756 號裁定減刑，(一)至
    (四)部分，定其應執行之刑為有期徒刑1 年5 月確定，(五)至(七)
    部分，定其應執行之刑為有期徒刑1 年1 月確定，並接續執
    行，於97年3 月21日縮短刑期假釋，迄97年6 月27日縮刑假
    釋期滿，視為已執行完畢等情，亦有上開前案紀錄表在卷可
    按，其於有期徒刑執行完畢後5 年內，故意再犯本件有期徒
    刑以上之罪，為累犯，應依刑法第47條第1 項之規定，加重
    其刑。再按，刑法第62條所謂「發覺」，固非以有偵查犯罪
    職權之機關或人員確知其人犯罪無誤為必要，而於對其發生
    嫌疑時，即得謂為已發覺；但此項對犯人之嫌疑，仍須有確
    切之根據得為合理之可疑者，始足當之，若單純主觀上之懷
    疑，要不得謂已發生嫌疑（最高法院72年度臺上字第641 號
    判例意旨參照）。本件被告涉犯施用第一級毒品之犯行，查
    獲係員警於執行另案被告之拘提，於現場所查扣供施用毒品
    之器具，亦為該名遭拘提之人所有及所用，均與被告並無關
    聯，被告僅係單純在場，客觀上並無任何跡象足以判斷有施
    用毒品之犯行，故其在有偵查犯罪職權之機關或個人發覺其
    犯罪前，主動向詢問之員警自首其施用第一級毒品之犯行，
    嗣並配合接受採尿檢驗等情，此有被告於97年12月25日之調
    查筆錄、職務報告各1 份（見98年度毒偵字第415 號卷第3
    、4 頁、本院卷第27頁）附卷可憑，足認被告確係在警員未
    發現有確切之根據得為合理之懷疑前（即本案並未查扣得任
    何毒品或供施用毒品之工具等），即主動供述其施用第一級
    毒品，自屬符合自首之要件無誤，爰依刑法第62條前段之規
    定，予以減輕其刑，並依刑法第71條第1 項之規定，先加後
    減之。爰審酌被告前有多次施用毒品前科，竟仍無視於毒品
    對於自身健康之戕害及國家對於杜絕毒品犯罪之禁令，一犯
    再犯，顯見上開刑罰實難收警惕之效，自不宜輕縱，應予嚴
    懲，惟斟酌修正後刑法刪除連續犯之規定，即採一罪一罰之
    刑事政策，為避免刑罰輕重失衡，及考量被告施用毒品僅戕
    害己身，犯後坦承犯行，態度良好等一切情狀，量處如主文
    所示之刑。
據上論斷，應依刑事訴訟法第273 條之1 第1 項、第299 條第1
項前段，毒品危害防制條例第10條第1 項，刑法第11條前段、第
47條第1 項、第62條前段，判決如主文。
中    華    民    國    98    年    4     月    13    日
                  刑事第三庭          法  官  戰諭威
以上正本證明與原本無異。
如不服本判決應於收受判決後10日內向本院提出上訴書狀，並應
敘述具體理由；其未敘述上訴理由者，應於上訴期間屆滿後20日
內向本院補提理由書 (均須按他造當事人之人數附繕本)「 切勿
逕送上級法院」。
中    華    民    國    98    年    4     月    13    日
                                      書記官  陳佳宏
附錄本判決論罪之法條：
毒品危害防制條例第10條：
施用第一級毒品者，處6 月以上5 年以下有期徒刑。
施用第二級毒品者，處3 年以下有期徒刑。


司法院資訊處製作；財團法人民間司法改革基金會備份。
